臺灣臺北地方法院刑事判決　　　　　　 99年度交易字第823號
公　訴　人　臺灣臺北地方法院檢察署檢察官
被　　　告　朱基文
上列被告因過失傷害案件，經檢察官提起公訴（99年度調偵字第
1149號），被告於本院審理中，就被訴事實為有罪之陳述，經本
院告知簡式審判程序意旨，並聽取公訴人及被告之意見後，本院
裁定依簡式審判程序審理，判決如下：
    主  文
朱基文因過失傷害人，處拘役伍拾伍日，如易科罰金，以新臺幣
壹仟元折算壹日。
    事  實
一、朱基文（起訴書誤植為蔡光禛）於民國99年4 月24日晚上10
    時55分許，駕駛車牌號碼6493-EJ 號自用小客車，沿新北市
    新店區（即臺北縣新店市○○○路內側車道由中和往新店方
    向行駛，行經該路3 段3 號前，本應注意汽車迴車前，應暫
    停看清無來往車輛始得迴轉，而依當時天候陰、夜間有照明
    、路面乾燥無缺陷、無障礙物、視距良好等情況，並無不能
    注意之情事，竟疏於注意，未讓直行車先行即貿然迴轉往中
    和方向行駛，適有潘詠祥騎乘車牌號碼618-CVT 號普通重型
    機車同疏未注意車前狀況且行經交叉路口應減速慢行，於綠
    燈亮起後隨即加速向前通過該交叉路口，因而閃避不及與朱
    基文所駕車輛發生碰撞，潘詠祥因而人車倒地，並受有下頷
    骨骨折、頭部外傷併腦水腫、雙側肺挫傷、肝臟撕裂傷、舌
    頭、下唇、下巴及左下肢撕裂傷與四肢多處擦傷等傷害；後
    朱基文於據報前往現場處理公務員即有偵查權之員警尚不知
    肇事者前，即坦承其為肇事者並表示願接受裁判之意。
二、案經潘詠祥訴由新北市政府警察局新店分局報請臺灣臺北地
    方法院檢察署檢察官偵查起訴。
    理  由
一、程序部分：本件被告朱基文所犯係死刑、無期徒刑或最輕本
    刑為3 年以上有期徒刑以外之罪，其於審理中就被訴事實為
    有罪之陳述，經本院告知簡式審判程序之旨，並聽取當事人
    意見後，本院遂依刑事訴訟法第284 條之1 、第273 條之1
    第1 項規定裁定進行簡式審判程序，合先敘明。
二、上開事實，業據被告於本院100 年7 月18日之審理程序中坦
    承不諱，證人即告訴人潘詠祥亦於警、偵訊及本院就事發經
    過陳述明確，核與被告所述大致相符，並有道路交通事故現
    場圖、調查報告表（一）（二）、補充資料表、現場與車損
    照片、財團法人佛教慈濟醫院臺北分院診斷證明書等件存卷
    為憑；觀諸被告、證人所述兼比對卷附照片，被告所駕自小
    客車車損部位在右前副駕駛座車門附近，顯見當時被告尚未
    完成迴轉動作，而被告在交叉路口迴轉，證人又係綠燈亮起
    後第一台起步之機車，被告於靠近交叉路口欲迴轉前，本應
    可預期對面直行車輛將於變燈後前進直行，此無關乎現場是
    否有坡度、安全島阻隔等即應加以注意，惟被告近乎同步於
    變燈後即貿然從該交叉路口迴轉，以致在迴轉過程中發生碰
    撞，顯見被告迴轉前確未暫停禮讓可能之直行車先行，再依
    該交叉路口之路幅、雙方碰撞後人車損傷情形可知，證人於
    綠燈起步時向前直行通過交叉路口，車速本應不快而可在注
    意到被告貿然迴轉時採取煞停等必要安全措施，然證人甫起
    步即閃避不及撞上被告所駕車輛造成人車嚴重傷損，顯見證
    人同疏未注意車前狀況，且於通過該交叉路口時未依規定減
    速行之，方造成本件車禍，本院卷附新北市政府車輛行車事
    故鑑定委員會新北車鑑字第1000174 號鑑定意見書同此認定
    而謂兩車上開過失同為肇事原因，可供參照，則被告因上開
    過失駕車行為，致同有過失之告訴人受有前揭傷害，其因果
    關係甚為明確，被告上開任意性自白核與事實相符而可採信
    ，本案事證已臻明確，其犯行堪以認定，自應依法論科。
三、核被告所為，係犯刑法第284 條第1 項前段之過失傷害罪。
    查被告肇事後，於具有偵查職務之公務員即新北市政府警察
    局新店分局交通分隊員警據報前往現場處理時，尚不知肇事
    者姓名，被告在場隨即主動承認為肇事者，並不逃避裁判等
    情，業據被告供陳在卷，並有道路交通事故肇事人自首情形
    紀錄表乙件存卷為憑，是被告已符合自首之要件，斟酌其所
    為，依刑法第62條前段之規定減輕其刑。爰審酌被告疏於注
    意行車安全，過失肇事致使告訴人潘詠祥受傷，傷勢非輕（
    醫院一度發出病危通知），犯後復未能與告訴人達成和解並
    取得其諒解，然知坦承犯行，表達悔意，且已先行賠償告訴
    人及其家屬共新臺幣9 萬元（見本院100 年4 月25日及同年
    7 月18日審判筆錄），部分彌補告訴人之損失，態度尚可，
    暨被告無前科之良好素行、生活狀況、過失之情節輕重、告
    訴人與有過失等一切情狀，量處如主文所示之刑，並諭知易
    科罰金之折算標準。
據上論斷，應依刑事訴訟法第284 條之1 、第273 條之1 第1 項
、第299 條第1 項前段，刑法第284 條第1 項前段、第62條前段
、第41條第1 項前段，刑法施行法第1 條之1 第1 項、第2 項前
段，判決如主文。
本案經檢察官林彥均到庭執行職務。
中    華    民    國   100    年    8     月    11    日
                  交通法庭    法  官  吳勇毅
上正本證明與原本無異。
如不服本判決應於收受送達後10日內向本院提出上訴書狀，並應
敘述具體理由；其未敘述上訴理由者，應於上訴期間屆滿後20日
內向本院補提理由書（均須按他造當事人之人數附繕本）「切勿
逕送上級法院」。告訴人或被害人如對於本判決不服者，應具備
理由請求檢察官上訴，其上訴期間之計算係以檢察官收受判決正
本之日期為準。
                              書記官  游秀珠
中    華    民    國   100    年    8     月    11    日
附錄本案論罪科刑法條全文：
中華民國刑法第284條
（過失傷害罪）
因過失傷害人者，處6 月以下有期徒刑、拘役或5 百元以下罰金
，致重傷者，處1 年以下有期徒刑、拘役或5 百元以下罰金。
從事業務之人，因業務上之過失傷害人者，處1 年以下有期徒刑
、拘役或1 千元以下罰金，致重傷者，處3 年以下有期徒刑、拘
役或2 千元以下罰金。